臺灣基隆地方法院刑事判決　　　　　　　96年度訴字第1090號
公　訴　人　臺灣基隆地方法院檢察署檢察官
被　　　告　乙○○
　　　　　　　　　　（現另案於臺灣基隆監獄基隆分監執行中
上列被告因違反毒品危害防制條例案件，經檢察官提起公訴（96
年度毒偵字第2905號），因被告所犯為死刑、無期徒刑、最輕本
刑為3 年以上有期徒刑之罪，或高等法院管轄第一審案件以外之
罪，且於準備程序進行中，被告先就被訴事實為有罪之陳述，經
本院合議庭裁定進行簡式審判程序，判決如下：
    主  文
乙○○施用第一級毒品，累犯，處有期徒刑柒月。
    事  實
一、乙○○前因施用毒品案件，經觀察、勒戒後，因認無繼續施
    用毒品之傾向，於民國87年9 月19日因觀察、勒戒執行完畢
    釋放，並經臺灣基隆地方法院檢察署檢察官以87年度偵字第
    3496號不起訴處分，復因施用毒品案件，經觀察、勒戒後，
    因認有繼續施用毒品之傾向，經本院以89年度毒聲字第2257
    號裁定令入戒治處所強制戒治，於90年7 月31日停止戒治付
    保護管束，接續執行徒刑，於90年12月10日因保護管束期滿
    執行完畢，並因同案經上開檢察署檢察官以89年度毒偵緝字
    第375 號提起公訴，經本院以89年度訴字第839 號判決判處
    有期徒刑10月、3 月，應執行有期徒刑1 年確定，又因施用
    第一級毒品案件，經上開檢察署檢察官以92年度毒偵字第
    1028號提起公訴，並經臺灣高等法院以93年度上訴字第1020
    號判決判處有期徒刑1 年2 月確定，另因施用第二級毒品案
    件，經前開檢察署檢察官以93年度毒偵字第508 號提起公訴
    ，經本院以93年度易字第88號判決判處有期徒刑7 月確定，
    復經臺灣高等法院就上開93年上訴字第1020號及93年度易字
    第88號判決所科之刑，以93年度聲字第901 號裁定定應執行
    有期徒刑1 年7 月，於94年9 月7 日因縮刑期滿執行完畢，
    又因施用第一級毒品案件，經前開檢察署檢察官以96年度毒
    偵字第873 號提起公訴，經本院以96年度訴字第345 號判決
    判處有期徒刑1 年確定，再因竊盜案件，經本院以96年度基
    簡字第326 號判決判處有期徒刑4 月確定，並經本院依據96
    年7 月16日施行之中華民國96年罪犯減刑條例之規定，就前
    揭96年度基簡字第326 號判決所科之刑，以96年度聲減字第
    457 號裁定減刑為有期徒刑2 月，於96年7 月31日執行完畢
    。詎其未戒除毒癮惡習，於96年10月19日下午2 時許，在其
    位於基隆市○○區○○路10巷15號之住處，以將第一級毒品
    海洛因置入注射針筒內，加水混合後注射手臂血管之方式，
    施用第一級毒品，嗣於96年10月20日下午3 時30分許，在基
    隆市○○區○○路10巷口，因形跡可疑為警盤查，經警發覺
    手臂上有注射毒品之痕跡，並採集其尿液送驗後，始悉上情
    。
二、案經基隆市警察局第二分局報請臺灣基隆地方法院檢察署檢
    察官偵查起訴。
    理  由
壹、程序事項
    被告乙○○所犯者非為死刑、無期徒刑、最輕本刑為3 年以
    上有期徒刑之罪或高等法院管轄第一審案件，其於準備程序
    進行中，先就被訴事實為有罪之陳述，經告知其簡式審判程
    序之旨，並聽取公訴人、被告之意見後，本院合議庭依刑事
    訴訟法第273 條之1 第1 項之規定，裁定由受命法官獨任以
    簡式審判程序進行本案之審理。
貳、實體事項
一、事實認定部分
    上開事實，業據被告於警詢及本院審理時均坦承不諱，且被
    告為警查獲後，採集之尿液檢體經送臺灣尖端先進生技醫藥
    股份有限公司檢驗，確呈海洛因代謝物嗎啡、可待因之陽性
    檢驗結果，此有該公司96年11月1 日出具之濫用藥物檢驗報
    告及基隆市警察局第二分局偵辦毒品案件尿液檢體對照表附
    卷可稽，另有被告手臂注射毒品痕跡之照片2 張在卷供參，
    足認被告之自白與事實相符，事證明確，被告犯行應堪認定
    。
二、論罪科刑部分
（一）按毒品危害防制條例於92年7 月9 日修正公布，自93年1
      月9 日施行，其中第20條、第23條將施用毒品之刑事處遇
      程序，區分為「初犯」、「5 年內再犯」及「5 年後再犯
      」，依其立法理由之說明：「初犯」，經觀察、勒戒或強
      制戒治後，應為不起訴處分或不付審理之裁定；經觀察、
      勒戒或強制戒治執行完畢釋放後，「5 年內再犯」者，因
      其再犯率甚高，原實施之觀察、勒戒及強制戒治既已無法
      收其實效，爰依法追訴或裁定交付審理，至於經觀察、勒
      戒或強制戒治執行完畢釋放後，「5 年後再犯」者，前所
      實施之觀察、勒戒或強制戒治已足以遮斷其施用毒品之毒
      癮，為期自新及協助其斷除毒癮，仍適用「初犯」之規定
      ，先經觀察、勒戒或強制戒治之程序，從而，僅限於「初
      犯」及「5 年後再犯」2 種情形，始應先經觀察、勒戒或
      強制戒治程序，倘被告於5 年內已再犯，經依法追訴處罰
      ，縱其第3 次（或第3 次以上）再度施用毒品之時間，在
      初犯經觀察、勒戒或強制戒治執行完畢釋放5 年以後，已
      不合於「5 年後再犯」之規定，且因已於「5 年內再犯」
      ，顯見其再犯率甚高，原實施觀察、勒戒或強制戒治，已
      無法收其實效，應依該條例第10條處罰（最高法院95年第
      7 次刑事庭會議決議可資參照）。本件被告前因施用毒品
      案件，經觀察、勒戒後，因認無繼續施用毒品之傾向，於
      87年9 月19日因觀察、勒戒執行完畢釋放，復因施用毒品
      案件，經觀察、勒戒後，因認有繼續施用毒品之傾向，經
      本院以89年度毒聲字第2257號裁定令入戒治處所強制戒治
      ，於90年7 月31日停止戒治付保護管束，接續執行徒刑，
      於90年12月10日因保護管束期滿執行完畢，並因同案經上
      開檢察署檢察官以89年度毒偵緝字第375 號提起公訴，經
      本院以89年度訴字第839 號判決判處有期徒刑10月、3 月
      ，應執行有期徒刑1 年確定，又因施用第一級毒品案件，
      經上開檢察署檢察官以92年度毒偵字第1028號提起公訴，
      並經臺灣高等法院以93年度上訴字第1020號判決判處有期
      徒刑1 年2 月確定，另因施用第二級毒品案件，經前開檢
      察署檢察官以93年度毒偵字第508 號提起公訴，經本院以
      93年度易字第88號判決判處有期徒刑7 月確定，又因施用
      第一級毒品案件，經前開檢察署檢察官以96年度毒偵字第
      873 號提起公訴，經本院以96年度訴字第345 號判決判處
      有期徒刑1 年確定，此有臺灣高等法院被告前案紀錄表在
      卷可稽，堪認被告於所受強制戒治執行完畢釋放後5 年內
      已再犯，且經依法追訴處罰，足認原實施觀察、勒戒及強
      制戒治無法收其實效，縱被告本次犯行係於所受強制戒治
      執行完畢釋放5 年後所為，揆諸首揭說明，仍不合於毒品
      危害防制條例第20條第3 項規定之「5 年後再犯」，且因
      被告係於「5 年內再犯」，顯見其再犯率甚高，即應依法
      處罰，故核被告所為，係犯毒品危害防制條例第10條第1
      項之施用第一級毒品罪，其持有第一級毒品以供施用，持
      有之低度行為應為施用之高度行為所吸收，不另論罪。
（二）被告曾受如事實欄所載之徒刑執行完畢，此有臺灣高等法
      院被告前案紀錄表在卷供參，其受徒刑之執行完畢，再犯
      本件施用第一級毒品之犯行，係於5 年以內故意再犯有期
      徒刑以上之罪，為累犯，應依刑法第47條第1 項之規定加
      重其刑。
（三）爰審酌被告經觀察、勒戒及強制戒治，並屢經法院判處刑
      責後，竟未戒除毒癮之惡習，而再三施用毒品，顯認缺乏
      戒斷決心，然其所為僅屬戕害自身之行為，未侵犯其他法
      益，且於警詢及本院審理中均坦認犯行，犯後態度尚屬良
      好等一切情狀，量處如主文所示之刑。
據上論斷，應依刑事訴訟法第273 條之1 第1 項、第299 條第1
項，毒品危害防制條例第10條第1 項、第23條第2 項，刑法第11
條前段、第47條第1 項，判決如主文。
本案經檢察官甲○○到庭執行職務。
中　　華　　民　　國　　96　　年　　12　　月　　27　　日
                  刑事第二庭法    官  邰婉玲
以上正本證明與原本無異。
如不服本判決應於收受本判決後10日內向本院提出上訴書狀，其
未敘述上訴理由者，並得於提起上訴後10日內向本院補提理由書
狀（均須按他造當事人之人數附繕本）「切勿逕送上級法院」。
中　　華　　民　　國　　96　　年　　12　　月　　27　　日
                            書 記 官  彭筠凱
附錄所犯法條：
毒品危害防制條例第10條第1 項
施用第一級毒品者，處 6 月以上 5 年以下有期徒刑。
